【裁判字號】    92,家訴,182
【裁判日期】    921020
【裁判案由】    確認婚姻無效
【裁判全文】
臺灣臺中地方法院民事判決  九十二年度家訴字第一八二號
    原      告  甲○○
    訴訟代理人  解家源  律師
    被      告  乙○○
右當事人間請求確認婚姻無效事件，於九十二年十月六日辯論終結，本院判決如左：
    主      文
確認原告與被告間之婚姻無效。
訴訟費用由被告負擔。
    事    實
甲、原告方面：
壹、先位部分
  一、聲明：求為判決如主文。
  二、陳述：兩造於民國八十八年十一月間因被告向原告兜售毒品而相識，至同年十
      二月均為警查獲並送勒戒，於同年十二月十六日、十七日相繼出所，於八十九
      年二月十八日被告再度入監，原告為探視被告，於同年三月八日即執由原告書
      寫兩造於同年二月十四日結婚之結婚証書至戶政機關辦理結婚登記，惟實際上
      兩造除此結婚登記外，並未舉行任何結婚公開儀式，依現行民法第九百八十二
      條第一項之規定，結婚應有公開儀式及二人以上之證人，結婚不具備上開方式
      者，無效，民法第九百八十八條第一款定有明文，故兩造之婚姻本屬無效，爰
      訴請確認兩造之婚姻無效。
  三、證據：提出戶籍謄本一份、結婚証書一紙、結婚登記申請書一紙、受觀察勒戒
      人在所証明書一紙為証。
貳、備位部分
  一、聲明：求為判決原告與被告離婚。
  二、陳述：均同先位部分陳述，如鈞院認先位之訴無理由，惟被告於八十九年十二
      月十一日因違反毒品防制條例經台灣高等法院台中分院判處有期徒刑七年二月
      確定，原告於九十二年八月二十一日具狀向台灣台中地方法檢察署查詢後始得
      知，爰依民法第一千零五十二條第一項第五款規定，請求判決離婚。
乙、被告方面：對原告主張並無意見，兩造確實未於八十九年二月十四日舉行公開的
    結婚儀式。
丙、本院依職權向臺灣高等法院及臺灣臺中地方法院檢察署函查被告之全國前案紀錄
    及刑案資料查註紀錄表。
    理    由
一、按結婚應有公開儀式及二人以上之證人，不具備上開方式者其結婚無效，民法第
    九百八十二條第一項、第九百八十八條第一款定有明文。又民法九百八十二條所
    謂結婚應有公開之儀式，指結婚之當事人應行定式之禮儀，使不特定人得以共聞
    共見認識其為結婚者而言，最高法院五十一年台上字第五五一號判例意旨參照。
    經查，原告確於八十九年三月八日辦理八十八十九年二月十四日結婚登記之事實
    ，業據原告提出戶籍謄本、結婚登記申請書及結婚証書為証，被告到庭並未爭執
    ，堪信為真。現因目前戶籍登記上兩造仍為夫妻關係，則原告即因該婚姻關係之
    存否不明確，影響其身分上之法律關係，有提起確認之訴必要。是故，原告與被
    告既未舉行公開之儀式而逕行辦理結婚之登記，依首揭說明，其結婚自屬無效，
    原告請求確認兩造間之婚姻無效，於法有據，應予准許。
二、本件先位部分既有理由，而准原告之請求，備位部分即毋庸審究，併此敘明。
三、據上論結，本件原告之訴為有理由，依民事訴訟法第七十八條判決如主文。
中      華      民      國    九十二    年      十      月    二十      日
                              臺灣臺中地方法院家事法庭
~B法      官  涂秀玲
右正本證明與原本無異。
如對本判決上訴，須於判決正本送達後二十日內向本院提出上訴狀。
中      華      民      國    九十二    年      十      月    二十      日
~B法院書記官  王崑煜


司法院資訊處製作；財團法人民間司法改革基金會備份。
